臺灣高等法院臺中分院刑事判決
111年度上訴字第2014號

上  訴  人  
即  被  告  曾壬暉




上列上訴人因加重詐欺案件，不服臺灣臺中地方法院111年度訴
字第67號中華民國111年6月28日第一審判決（起訴案號：臺灣臺
中地方檢察署110年度偵字第26813號、110年度偵緝字第1518號
），提起上訴，本院判決如下：
    主  文
原判決撤銷。
曾𡈼暉以網際網路對公眾散布而犯詐欺取財罪，累犯，處有期徒
刑壹年貳月；未扣案之新臺幣參仟元沒收，於全部或一部不能沒
收或不宜執行沒收時，追徵其價額。又犯詐欺取財罪，累犯，處
有期徒刑伍月，如易科罰金，以新臺幣壹仟元折算壹日；未扣案
之新臺幣壹萬伍仟元沒收，於全部或一部不能沒收或不宜執行沒
收時，追徵其價額。
    事  實
一、曾𡈼暉意圖為自己不法之所有，基於以網路詐欺取財之犯意
    ，於民國110年4月8日8時許前某時，在不詳地點，以不詳設
    備連接上網，以「Tzeng Mesh」之暱稱，在Facebook之某拍
    賣社團刊登販售「勁戰五代機車」之虛偽訊息而對公眾散布
    之，適有丙○○於110年4月8日8時許瀏覽上開訊息後，即透過
    Messenger與曾𡈼暉聯繫，並約定以新臺幣（下同）3000元
    為購買前開機車之訂金，丙○○因此陷於錯誤，依曾𡈼暉之指
    示，於110年4月8日23時3分許，以網路銀行轉帳之方式，匯
    款3000元至曾𡈼暉所申設之中華郵政大里草湖郵局帳號0000
    0000000000號帳戶內，惟曾𡈼暉確認帳戶內收到款項後，旋
    即封鎖丙○○之Facebook，並於同日23時8分許，在臺中市○區
    ○○路00號之臺中南和路郵局ATM，提領上開郵局帳戶內款項3
    000元得手，嗣因曾𡈼暉未依約至監理站辦理機車過戶手續
    ，丙○○亦聯繫不到曾𡈼暉，始知受騙。
二、緣乙○○有借款需求，於瀏覽不詳之Facebook社團所刊登借款
    之廣告訊息後，旋即在該借款廣告下留言，詎曾𡈼暉瀏覽乙
    ○○之留言後，知悉乙○○有借款之需求，竟意圖為自己不法之
    所有，基於詐欺取財之犯意，於110年4月4日以Facebook暱
    稱「Tzeng Mesh」傳送訊息予乙○○佯稱：伊是合法的借貸公
    司，因為你未滿18歲，要先付保證金1萬5000元才能向公司
    借款20萬元，公司會派專員去找你處理借款流程云云，致乙
    ○○陷於錯誤，依曾𡈼暉之指示，於110年4月6日15時1分許，
    在臺中市○區○○○道0段00號之「皇家季節酒店」門口與曾𡈼
    暉見面，並將1萬5000元交予曾𡈼暉收執，曾𡈼暉並騎乘車
    牌號碼000-0000號普通重型機車搭載乙○○至臺中市○區○○路0
    00號之臺中五權路郵局，由曾𡈼暉操作ATM自動櫃員機將1萬
    5000元存入不詳之帳戶內，嗣曾𡈼暉騎乘上開機車搭載乙○○
    至臺中市○區○○路000號之全家超商金可店，要求乙○○下車至
    店內影印身分證件以完成貸款流程，乙○○下車進入店內後，
    曾𡈼暉旋即騎乘上開機車離去，嗣乙○○聯繫曾𡈼暉未果，始
    知受騙。
三、案經臺中市政府警察局霧峰、第一分局報告臺灣臺中地方檢
    察署檢察官偵查起訴。
    理  由
一、認定犯罪事實所憑之證據及理由
　　上訴人即被告曾𡈼暉（下稱被告）上訴理由雖稱監視器沒有
    拍到告訴人乙○○有交付金錢給被告云云（見本院卷第6、44
    頁），但上開犯罪事實業據被告於原審及本院審理時均坦承
    不諱，被告於本院準備程序中亦稱監視器雖沒有拍到告訴人
    乙○○有交付金錢的畫面，但其承認有拿到錢等語（見本院卷
    第44頁），核與證人即告訴人丙○○、乙○○於警詢、偵訊中證
    述之情節相符（丙○○部分：見偵26813卷第41至42、151至15
    2頁；乙○○部分：見偵25434卷第49至57、173至175頁），並
    就犯罪事實一部分，有丙○○報案之資料【臺中市政府警察局
    烏日分局犁份派出所受理各類案件紀錄表、受理詐騙帳戶通
    報警示簡便格式表、內政部警政署反詐騙諮詢專線紀錄表、
    金融機構聯防機制通報單】、帳戶個資檢視報表、中華郵政
    股份有限公司110年6月9日儲字第1100153674號函暨檢附客
    戶基本資料查詢、帳號00000000000000號帳戶之客戶歷史交
    易清單、丙○○提供之「Tzeng Mesh」之個人臉書動態截圖、
    與「Tzeng Mesh」對話紀錄截圖、轉帳交易結果通知截圖、
    中華郵政股份有限公司臺中郵局110年9月15日中政字第1101
    210038號函暨檢附ATM提領影像截圖、門號0000000000號於1
    10年4月8日22時55分許至23時15分許間之IP位置紀錄、Goog
    le地圖查詢臺中市○區○○○路000號與臺中市○區○○路00號間距
    離之網頁列印資料、臺中市政府警察局110年9月30日中市警
    刑字第1100071486號函暨檢附之車牌號碼000-0000號機車之
    車行影像資料、門號0000000000號之通信紀錄及使用者資料
    查詢查詢單、Google地圖查詢臺中市○區○○路000巷00號至○○
    路000巷00號之步行距離之網頁列印資料、被告曾𡈼暉持用
    門號0000000000號手機之Facebook個人動態、封鎖名單翻拍
    照片共18張在卷可參（見偵26813卷第35、53至57、43、45
    至51、59至63、89至93、115、117、125、131至139、157、
    165至175、177頁、偵緝卷第61、67至73頁）；就犯罪事實
    二部分，有110年7月11日第一分局偵查隊偵查報告、110年5
    月6日員警職務報告、乙○○指認曾𡈼暉之指認犯罪嫌疑人紀
    錄表、犯罪嫌疑人指認表、真實姓名對照表、被告曾𡈼暉於
    110年4月6日騎乘車牌號碼000-0000號機車之監視器影像共1
    2張、被告曾𡈼暉與乙○○面交地點照片1張、乙○○提供之臉書
    暱稱「Tzeng Mesh」之個人臉書動態截圖3張、與「Tzeng M
    esh」之對話紀錄截圖、捷隆機車租賃契約、車牌號碼000-0
    000號機車車輛詳細資料報表、乙○○報案相關資料【臺中市
    第一分局民權派出所110報案紀錄單、受理各類案件紀錄表
    、受(處)理案件證明單、內政部警政署反詐騙諮詢專線紀錄
    表】、門號0000000000號之通信紀錄及使用者資料查詢查詢
    單、門號0000000000號於110年4月6日14時57分至15時21分
    許間之IP位置紀錄、Google地圖查詢○○○○○段00號至臺中市○
    區○○路000號、○區○○街000號間之距離之網頁列印資料各1份
    附卷可稽（偵25434卷第37至39、41、61至67、69至79、81
    、83、85至113、115至117、119、131至139、213、215、22
    0、225、227頁），足認被告所為任意性自白與事實相符，
    堪以採信。本案事證業已明確，被告上開犯行均堪認定，應
    依法論科。
二、論罪科刑之理由
  ㈠核被告就犯罪事實一所為，係犯刑法第339條之4第1項第3款
    之以網際網路對公眾散布而犯詐欺取財罪；就犯罪事實二所
    為，係犯刑法第339條第1項之詐欺取財罪。
  ㈡被告所犯上開2罪，犯意各別，行為互殊，應予分論併罰。
  ㈢被告前犯幫助恐嚇取財罪，經原審法院以105年度審簡字第61
    4號判決判處有期徒刑3月，緩刑2年確定，嗣經原審法院以1
    06年度撤緩字第138號裁定緩刑宣告撤銷確定；又犯加重詐
    欺罪，經原審法院以105年度易字第665號判決判處有期徒刑
    7月、7月，應執行有期徒刑1年確定；再犯加重詐欺罪，經
    原審法院以107年度訴字第12號判決判處有期徒刑1年1月確
    定；復犯加重詐欺罪，經原審法院以107年度訴字第303號判
    決判處有期徒刑1年8月確定，嗣上開案件經原審法院以107
    年度聲字第4798號裁定應執行有期徒刑3年8月確定，於108
    年12月18日縮短刑期假釋出監並付保護管束，於110年1月18
    日假釋期滿未經撤銷視為執行完畢等情，有臺灣高等法院被
    告前案紀錄表、在監在押全國紀錄表、疑似累犯簡列表、上
    開各裁判列印本等在卷可考（見原審卷第167至168、172至1
    73、177、179、181至217頁）。被告受有期徒刑執行完畢後
    ，5年以內故意再犯本案有期徒刑以上之各罪，均屬累犯，
    依司法院釋字第775號解釋意旨，審酌被告未因前案經徒刑
    執行完畢後產生警惕作用，且被告前已有罪質相同之前案紀
    錄，於前案執行完畢後短期間內再犯本案，顯非一時失慮、
    偶然之犯罪，足見有其特別惡性，對於刑罰之反應力顯然薄
    弱，予以加重最低本刑並無罪刑不相當之情事，爰均依刑法
    第47條第1項之規定加重其刑。
  ㈣撤銷改判之理由
  ⒈原審認被告之犯行明確，予以論科，固非無見。惟原審以被
    告因本案上開詐欺犯行分別獲取之3000元、1萬5000元，均
    屬其犯罪所得，然被告已與告訴人2人成立調解，因履行期
    日尚未屆至，且若被告確實未履行，告訴人仍可以上開調解
    程序筆錄對被告為強制執行，因認宣告沒收有過苛之虞，而
    不予宣告沒收或追徵，尚有未當，被告上訴意旨稱監視器沒
    有拍到告訴人乙○○有交付金錢給被告，及請求從輕量刑，其
    上訴雖無理由，但原判決既有上述可議之處，仍應由本院予
    以撤銷改判。
　⒉爰以行為人之責任為基礎，審酌被告正值青壯，竟不思正途
    獲取所需，反企圖不勞而獲，以詐欺手段，侵害本案告訴人
    之財產法益，所為實不足取；被告雖坦承犯行，犯後態度尚
    可，然被告於原審與告訴人丙○○、乙○○調解成立，約定於11
    1年6月28日前賠償告訴人丙○○3000元，賠償告訴人乙○○1萬5
    千元，有原審法院111年度中司刑移調字第791、793號調解
    程序筆錄附卷可參（見原審卷第229至232頁），但迄今尚未
    履行賠償義務，有告訴人乙○○之陳述意見狀、本院公務電話
    紀錄表各1份在卷可憑（見本院卷第63、79頁）尚難認其有
    履行之真意；兼衡被告自陳其職業為粗工，智識程度為高職
    畢業，經濟狀況普通，家中有哥哥、弟弟、媽媽及兒子之家
    庭生活狀況（見本院卷第76頁）等一切情狀，量處如主文第
    2項所示之刑。
三、沒收部分
    按犯罪所得，屬於犯罪行為人者，沒收之；於全部或一部不
    能沒收或不宜執行沒收時，追徵其價額，刑法第38條之1第1
    項前段、第3項定有明文。被告因本案上開詐欺犯行分別獲
    取之3000元、1萬5000元，均屬其犯罪所得，且均未扣案，
    雖被告於原審與告訴人2人成立調解，但迄今尚未履行，已
    如上述，本院審酌上開規定係在落實任何人都不得保有犯罪
    所得之原則，為避免被告因犯罪而坐享犯罪所得，顯失公平
    正義，而無法預防犯罪之立法目的，認被告既未確實履行賠
    償，而仍保有其犯罪所得，自應依上開規定，就被告之犯罪
    所得3000元、1萬5000元，均予宣告沒收，於全部或一部不
    能沒收或不宜執行沒收時，追徵其價額。 
據上論結，應依刑事訴訟法第369條第1項前段、第364條、第299
條第1項前段，判決如主文。
本案經檢察官黃雅鈴提起公訴，檢察官甲○○到庭執行職務。
中　　華　　民　　國　　111 　年　　11　　月　　8 　　日
            刑事第十一庭　  審判長法　官　張意聰
                                  法　官　周瑞芬
                                  法　官　陳慧珊
以上正本證明與原本無異。
以網際網路對公眾散布而犯詐欺取財罪（即犯罪事實一）部分，
得上訴。
詐欺取財罪（即犯罪事實二）部分，不得上訴。
如不服本判決得上訴部分應於收受送達後二十日內向本院提出上
訴書狀，其未敘述上訴理由者，並得於提起上訴後二十日內向本
院補提理由書（均須按他造當事人之人數附繕本）「切勿逕送上
級法院」。因疫情而遲誤不變期間，得向法院聲請回復原狀。

                                  書記官 李淑芬 
中　　華　　民　　國　　111 　年　　11　　月　　8 　　日
【附錄本案論罪科刑法條】
刑法第339條之4第1項第3款：
犯第339條詐欺罪而有下列情形之一者，處1年以上7年以下有期
徒刑，得併科1百萬元以下罰金：
以廣播電視、電子通訊、網際網路或其他媒體等傳播工具，
    對公眾散布而犯之。
刑法第339條第1項：
意圖為自己或第三人不法之所有，以詐術使人將本人或第三人之
物交付者，處5年以下有期徒刑、拘役或科或併科50萬元以下罰
金。